【裁判字號】    98,抗,420
【裁判日期】    980918
【裁判案由】    假扣押
【裁判全文】
臺灣高等法院臺中分院民事裁定  98年度抗字第420號
抗  告  人  甲○○
送達代收人  乙○○
相  對  人  亞太煤業股份有限公司
法定代理人  丙○○
上列抗告人與相對人間假扣押事件，對於中華民國98年4月22日
臺灣臺中地方法院98年裁全字第2553號裁定，提起抗告，本院裁
定如下：
    主  文
抗告駁回。
抗告程序費用由抗告人負擔。
    理  由
一、本件抗告意旨略以：
（一）按假扣押，非有日後不能強制執行或甚難執行之虞者，不
      得為之，為民事訴訟法第523條第1項訂有明文。
    1.所謂不能強制執行，如債務人浪費財產、增加負擔或就其
      財產為不利益之處分，將造成無資力之情形等是，所謂甚
      難執行，如債務人將移往遠方或逃匿是也（最高法院19年
      抗字第232號判例參照）。舉例而言，不得僅以抵押物所
      有權之讓與，即謂日後有不能執行或甚難執行之虞（最高
      法院31年抗字第713號判例參照）。故債權人為假扣押之
      聲請時，應使法院信其請求及假扣押之原因大到為「正當
      」，故仍應盡其釋明責任。
    2.抗告人身兼數家公司之股東或負責人，名下並置有多筆不
      動產，並分別於民國（下同）97年10月14日、97年12月4
      日及98年1月2日購置多筆土地及廠房。而相對人於98年4
      月間聲請原審核發假扣押裁定時，僅泛稱「債務人等迄今
      仍不出面處理，為恐日後有不能強制執行之虞」寥寥數語
      ，絲毫未具體表明抗告人有何浪費財產或逃匿之情事及證
      據，亦未提出任何可供即時調查之證據、或足使法院信其
      主張為真實之證明方法，相對人顯然未循民事訴訟法第52
      3條第1項應盡釋明責任之規定，其聲請屬不合法或無理由
      。簡言之，債權人倘未具體表明假扣押之原因，其聲請即
      於法未合，不應准許。（參最高法院90年台抗字第20號裁
      定）。
    3.相對人取得原審不當核發之假扣押裁定後，復聲請臺灣臺
      中地方法院執行處以98年執全字第1448號執行事件之執行
      命令，禁止第三人臺灣銀行臺中港分行及臺中商業銀行臺
      中港分行等向抗告人清償。此適足證明至少98年5月間，
      抗告人毫無任何隱匿、浪費財產或逃匿之舉（如果相對人
      主張有，則依法負有釋明之舉證責任）；且參照抗告人於
      第三人臺灣銀行臺中港分行及臺中商業銀行臺中港分行之
      帳戶資料顯示：抗告人之帳戶資金一向維持在新台幣（下
      同）數千萬元間上下，完全未有脫產之企圖，否則豈有不
      將名下帳戶資金及早移轉而任扣押之理？
    4.況，債權人雖陳明願供擔保以代釋明惟債權人之供擔保，
      是否足補釋明之欠缺，應由法院斟酌情形依其意見定之（
      最高法院27年抗字第521號判例參照）；非一經陳明願供
      擔保以代釋明，即應准其假扣押之聲請。查相對人於聲請
      假扣押之際，對於有何符合民事訴訟法第523條所定假扣
      押原因之要件之情事，根本隻字不提，並非已有具體表明
      而未及舉證。而假扣押一旦做成，相對人亦無從就此「釋
      明之欠缺」為補正。原裁定復未記載何以相對人之供擔保
      已足補釋明之欠缺、暨具體理由或所憑之證據；則相對人
      徒空言願供擔保云云，實則無以補釋明之欠缺，其所請不
      應准許，求廢棄原裁定。
（二）今抗告人所經營之公司穩定且抗告人名下亦置有多筆不動
      產，莫名遭相對人違法扣押，導致銀行或一般客戶誤解抗
      告人財務有問題，造成銀行對抗告人緊收銀根，以致抗告
      人資金無法周轉，簽發多張票據無法如期承兌。
二、按債權人就金錢請求或得易為金錢請求之請求，欲保全強制
    執行者，得聲請假扣押。假扣押非有日後不能強制執行或甚
    難執行之虞者，不得為之。請求及假扣押之原因應釋明之。
    前項釋明如有不足，而債權人陳明願供擔保或法院認為適當
    者，法院得定相當之擔保，命供擔保後為假扣押，民事訴訟
    法第522條第1項、第523條第1項及第526條第1項、第2項所
    明定。依上開規定可知，債權人聲請假扣押，應就其請求及
    假扣押之原因加以釋明。該項釋明如有不足，而債權人陳明
    願供擔保或法院認為適當者，法院得定相當之擔保，命供擔
    保後為假扣押。亦即，又債權人聲請假扣押，就假扣押之原
    因，絲毫未提出能即時調查之證據以釋明者，固應駁回其聲
    請，惟假扣押之原因如經釋明而有不足，而債權人陳明願供
    擔保或法院認為適當者，法院仍得命供擔保以補其釋明之不
    足，准為假扣押，此觀同法第526條第1項、第2項規定自明
    ，此有最高法院95年度台抗字第386號裁定意旨參照。
三、經查：相對人以其並未將該批煤炭原料出售予抗告人，抗告
    人竟偽造其為買受人，出賣人為相對人，偽造內容不實之統
    一發票，與紀福建共同至大邦交通有限公司之儲存場將相對
    人所有之煤炭原料取走，已造成相對人損失額暫估為37,231
    ,472元，相對人自得依民法第184條規定請求抗告人損害賠
    償，然由於抗告人迄今仍不出面處理，為恐日後有不能強制
    執行之虞且損害金額龐大、兩造間訴訟可能耗時數年，爰聲
    請對抗告人之財產於前開債權範圍內37,231,472元部分為假
    扣押，並提出進口報單影本、統一發票影本為證，且陳明願
    供擔保，以補釋明之不足。是以，本件相對人對抗告人主張
    有侵權行為損害賠償請求權，計37,231,472元之債權，聲請
    假扣押，原法院因而認相對人就其主張之請求，可認為有相
    當之釋明，就其主張之假扣押原因，雖未能盡釋明之責（按
    即認已有釋明，但認釋明不足），惟相對人既陳明願供擔保
    ，應認足補釋明之不足，原法院酌定擔保金額12,420,000元
    而如相對人之聲請，依首開規定，委無不合。抗告意旨猶堅
    詞指摘相對人根本未釋明假扣押原因，應不許其供擔保以代
    釋明，原法院裁定准許其聲請，應屬違法云云，自無理由，
    應予駁回。
四、依民事訴訟法第495條之1第1項、第449條第1項、第95條、
    第78條，裁定如主文。
中    華    民    國    98    年    9     月    18    日
                民事第二庭    審判長法  官  邱森樟
                                    法  官  謝說容
                                    法  官  蔡秉宸
以上正本係照原本作成。
再為抗告應以適用法規顯有錯誤為理由。
如提起再抗告者應於裁定送達後10日內向本院提出抗告理由狀（
須按照他造人數附具繕本）並繳納抗告裁判費新臺幣1,000元，
同時委任律師或具有律師資格之關係人為代理人。
                                    書記官  洪麗華
中    華    民    國    98    年    9     月    18    日
                                                      Ｓ


司法院資訊處製作；財團法人民間司法改革基金會備份。
